---
title: "MPDW Ayam 500 Data Terakhir"
author: "R. Mugni Chairil Arbi"
date: "6/12/2024"
output: rmdformats::downcute
---

```{r}
library(dplyr)
library(imputeTS)
library(ggplot2)
library(tsibble)
library(tseries)
library(MASS)
library(forecast)
library(TSA)
library(TTR)
library(aTSA)
library(graphics)
library(readxl)
```

# Import Data

```{r}
harga <- read_excel("C:/Users/Mugni Statistika IPB/Documents/Semester 5/MPDW/TUGAS AKHIR/dataayam.xlsx")
str(harga)
```

```{r}
data <- harga$"Daging Ayam"
data
```

# Imputation

```{r}
result <- c()
# Loop untuk menyisipkan dua NA setelah setiap 5 elemen
for (i in seq(1, length(data), by = 5)) {
  # Ambil 5 elemen
  chunk <- data[i:(i+4)]
  # Tambahkan ke hasil, diikuti dengan dua NA
  result <- c(result, chunk, NA, NA)
}
data <- result
data
```

```{r}
data <- na_interpolation(data, option = "linear")
data
length(data)
```

```{r}
data_ts <- ts(data, frequency = 7)  # Jika ingin pola mingguan
dec.co2 <- stl(data_ts, s.window = "periodic")  # Menggunakan STL decomposition
plot(dec.co2)

```

```{r}
seasonplot(data_ts, 7, main="Seasonal Plot", ylab="Values",
           year.labels = TRUE, col=rainbow(18))

# Jika data harian dan ingin melihat pola bulanan
data_ts <- ts(data, frequency = 30)  # frekuensi bulanan
seasonplot(data_ts, 30, main="Seasonal Plot", ylab="Values",
           year.labels = TRUE, col=rainbow(18))

```

```{r}
data <- data[201:700]
sort(data)
```

```{r}
data.ts <- as.ts(data)
plot(data.ts, ylab= "Harga Daging Ayam", xlab = "Periode")
```

# Pembagian data uji dan latih

```{r}
train.ts <- as.ts(data[1:400])
plot(train.ts)
test.ts <- as.ts(data[400:500])
plot(test.ts)
```

# Cek kestasioneran

## Plot ACF

```{r}
acf(train.ts)
```

## Uji ADF

```{r}
tseries::adf.test(train.ts)
```

## Cek Box Cox

```{r}
index <- seq(1:400)
bc = boxcox(train.ts~index, lambda = seq(-4,5,by=1))
#Nilai Rounded Lambda
lambda <- bc$x[which.max(bc$y)]
lambda
#SK
bc$x[bc$y > max(bc$y) - 1/2 * qchisq(.95,1)]
```

# Penanganan

## Diff sekali

```{r}
train.diff<-diff(train.ts,differences = 1)
train.diff
plot.ts(train.diff, lty=1, xlab="Period", ylab="Chicken Meat Prices (d=1)")
```

```{r}
acf(train.diff)
```

## Uji ADF

```{r}
tseries::adf.test(train.diff)
```

## Cek Box Cox

```{r}
#ditambahkan 1001, untuk menghilangkan nilai negatif dan nol
transdiff.ts <- (train.diff + 6000)
plot(transdiff.ts)
```

# Identifikasi Model

## Plot ACF

```{r}
acf(train.diff)
```

Jika dianggap cuts off, didapatkan model tentatifnya ARIMA(0,1,1)

## Plot PACF

```{r}
pacf(train.diff)
```

model (1,1,0)

## Plot EACF

```{r}
eacf(train.diff)
```

model (1,1,1) (1,1,5) (0,1,1) (1,1,0) (4,1,5) (5,1,5) (gabungan dengan acf dan pacf)

# Pendugaan Parameter Model Tentatif

## ARIMA(1,1,1)

```{r}
model1.da=Arima(train.diff, order=c(1,0,1),method="ML")
summary(model1.da) #AIC=732.68
lmtest::coeftest(model1.da) #seluruh parameter signifikan
```

## ARIMA(1,1,5)

```{r}
model2.da=Arima(train.diff, order=c(1,0,5),method="ML")
summary(model2.da) #AIC=763.81
lmtest::coeftest(model2.da) #seluruh parameter signifikan
```

## ARIMA(0,1,1)

```{r}
model3.da=Arima(train.diff, order=c(0,0,1),method="ML")
summary(model3.da) #AIC=725.95
lmtest::coeftest(model3.da) #seluruh parameter signifikan
```

## ARIMA(1,1,0)

```{r}
model4.da=Arima(train.diff, order=c(1,0,0),method="ML")
summary(model4.da) #AIC=726.83
lmtest::coeftest(model4.da) #terdapat parameter tidak signifikan
```

## ARIMA(4,1,5)

```{r}
model5.da=Arima(train.diff, order=c(4,0,5),method="ML")
summary(model5.da) #AIC=727.57
lmtest::coeftest(model5.da) #terdapat parameter tidak signifikan
```

## ARIMA(5,1,5)

```{r}
model6.da=Arima(train.diff, order=c(5,0,5),method="ML")
summary(model6.da) #AIC=727.57
lmtest::coeftest(model6.da) #terdapat parameter tidak signifikan
```

Berdasarkan pendugaan parameter di atas, parameter model ARIMA(0,1,1) seluruhnya signifikan namun bukan model dengan AIC terkecil sehingga yang dipilih adalah model ARIMA(0,1,1).

# Analisis Sisaan

Model terbaik hasil identifikasi kemudian dicek asumsi sisaannya. Sisaan model ARIMA harus memenuhi asumsi normalitas, kebebasan sisaan, dan kehomogenan ragam. Diagnostik model dilakukan secara eksplorasi dan uji formal.

## Eksplorasi Sisaan

```{r}
#Eksplorasi 
sisaan.da <- model3.da$residuals 
par(mfrow=c(2,2)) 
qqnorm(sisaan.da) 
qqline(sisaan.da, col = "blue", lwd = 2) 
plot(c(1:length(sisaan.da)),sisaan.da, xlab = "Period", ylab="Residuals") 
acf(sisaan.da) 
pacf(sisaan.da) 
par(mfrow = c(1,1))
```

## Uji Formal

```{r}
#1) Sisaan Menyebar Normal 
tseries::jarque.bera.test(sisaan.da)  #tak tolak H0 > sisaan menyebar normal
```

```{r}
#2) Sisaan saling bebas/tidak ada autokorelasi 
Box.test(sisaan.da, type = "Ljung")  #tak tolak H0 > sisaan saling bebas
```

```{r}
#3) Sisaan homogen 
Box.test((sisaan.da)^2, type = "Ljung")  #tak tolak H0 > sisaan homogen
```

```{r}
#4) Nilai tengah sisaan sama dengan nol 
t.test(sisaan.da, mu = 0, conf.level = 0.95)  #tak tolak h0 > nilai tengah sisaan sama dengan 0
```

# Overfitting

Tahapan selanjutnya adalah *overfitting* dilakukan dengan menaikkan orde AR(p) dan MA(q) dari model ARIMA(0,1,1) untuk melihat apakah terdapat model lain yang lebih baik dari model saat ini. Kandidat model *overfitting* adalah ARIMA(1,1,1) dan ARIMA(0,1,2).

```{r}
#---OVERFITTING---#
model1a.ma2=Arima(train.diff, order=c(1,0,1),method="ML")
summary(model1a.ma2) #724.28
lmtest::coeftest(model1a.ma2) #ar1 tidak signifikan

model1b.ma2=Arima(train.diff, order=c(0,0,2),method="ML")
summary(model1b.ma2) #724.3
lmtest::coeftest(model1b.ma2) #ma3 tidak signifikan

#model yang dipilih adalah model awal, yaitu ARIMA(0,0,2)
```

ARIMA (0,1,1)

# Peramalan untuk test

Peramalan dilakukan menggunakan fungsi `forecast()` . Contoh peramalan berikut ini dilakukan untuk 30 hari ke depan.

```{r}
#---FORECAST---#
ramalan.da <- forecast::forecast(model3.da, h = 100) 
ramalan.da
data.ramalan.da <- ramalan.da$mean
plot(ramalan.da)
```

Berdasarkan hasil plot ramalan di atas, dapat dilihat bahwa ramalan ARIMA(1,1,1) cenderung stabil hingga akhir periode. Selanjutnya, dapat dicari nilai akurasi antara hasil ramalan dengan data uji sebagai berikut.

```{r}
pt_1 <- train.ts[400] #nilai akhir data latih
hasil.forc.Diff <- data.ramalan.da
hasil <- diffinv(hasil.forc.Diff, differences = 1) + pt_1
#has.1 sama hasilnta dengan: cumsum(c(pt_1,hasil.forc.Diff))
ts.plot(train.ts,hasil)
plot.ts(test.ts, xlab="waktu", ylab="Minyak", main="Plot Minyak Test")
```

```{r}
perbandingan.da<-matrix(data=c(head(test.ts, n=100), hasil[-1]),
                     nrow = 100, ncol = 2)
colnames(perbandingan.da)<-c("Aktual","Hasil Forecast")
perbandingan.da
accuracy(ts(hasil[-1]), head(test.ts, n=100))
```

MAPE test nya 4.9

```{r}
fitted_values <- fitted(model3.da)
fit_train <- diffinv(fitted_values, differences = 1) + train.ts[1]
accuracy(fit_train, train.ts)
```

Mape trainnya 3.5

```{r}
# Plot pertama (data x)
plot(hasil[-1], type = "l", col = "blue", xlab = "Index", ylab = "Values", main = "Overlay of x and y")

# Menumpuk plot kedua (data y)
par(new = TRUE)
plot(test.ts, type = "l", col = "red", xlab = "", ylab = "", axes = FALSE)
```

# Peramalan 14 hari

```{r}
data.diff<-diff(data.ts,differences = 1)
model.penuh=Arima(data.diff, order=c(0,0,1),method="ML")
summary(model.penuh) #AIC=725.95
lmtest::coeftest(model.penuh) #seluruh parameter signifikan
```

```{r}
#---FORECAST---#
ramalan <- forecast::forecast(model.penuh, h = 14) 
ramalan
data.ramalan <- ramalan$mean
plot(ramalan)
```

```{r}
pt_2 <- data.ts[500] #nilai akhir data latih
hasil.forc.Diff2 <- data.ramalan
hasil2 <- diffinv(hasil.forc.Diff2, differences = 1) + pt_2
hasil2
#has.1 sama hasilnta dengan: cumsum(c(pt_1,hasil.forc.Diff))
```

```{r}
plot(hasil2)
```

```{r}
tanggal_awal <- as.Date("2022-09-05")
tanggal_akhir <- as.Date("2024-08-04")

# Menghasilkan 700 tanggal secara berkala dari tanggal awal hingga tanggal akhir
tanggal <- seq(from = tanggal_awal, to = tanggal_akhir, length.out = 700)
tanggal <- tanggal[-c(1:200)]

buatplot <- as.data.frame(cbind("tanggal"=tanggal, "harga"=data))
buatplot$tanggal <- as.Date(buatplot$tanggal)
head(buatplot)
```

```{r}
# plot harian
ggplot(buatplot, aes(x=tanggal, y=harga)) +
  geom_line() +
  labs(title = "Plot Harga Daging Ayam",
       subtitle = "24 Maret 2023 - 4 Agustus 2024", x="Date", y="Chicken Meat Prices") +
  theme(plot.title =  element_text(face = "bold", hjust=.5),
        plot.subtitle = element_text(hjust=.5),
        legend.position = "bottom",
        panel.background = element_rect(fill=NA))
```

```{r}
buatplot2 <-buatplot[c(1:400),]
ggplot(buatplot2, aes(x=tanggal, y=harga)) +
  geom_line() +
  labs(title = "Plot Harga Daging Ayam",
       subtitle = "24 Maret 2023 - 4 Agustus 2024",x="Date", y="Chicken Meat Prices") +
  theme(plot.title =  element_text(face = "bold", hjust=.5),
        plot.subtitle = element_text(hjust=.5),
        legend.position = "bottom",
        panel.background = element_rect(fill=NA))
```

```{r}
# Plot data asli
plot(data.ts, type = "l", col = "blue", lwd = 2, ylab = "Chicken Meat Prices", xlab = "Period", main = "Plot Data Asli dan Forecast")
# Tambahkan data forecast
lines(hasil2, col = "red", lwd = 2)
# Tambahkan legenda
legend("topright", legend = c("Actual Data", "Forecast"), col = c("blue", "red"), lwd = 2, bty = "n")

```
